【裁判字號】    99,抗,1059
【裁判日期】    990915
【裁判案由】    聲請定其應執行刑
【裁判全文】
臺灣高等法院刑事裁定                  99年度抗字第1059號
抗  告  人
即  受刑人  甲○○
上列抗告人即受刑人因聲請定其應執行刑案件，不服臺灣板橋地
方法院中華民國99年8 月20日裁定（99年度聲字第3941號），提
起抗告，本院裁定如下：
    主  文
抗告駁回。
    理  由
一、原裁定意旨略以：抗告人即受刑人甲○○（簡稱抗告人）因
    違反毒品危害防制條例等罪，經先後判處如原裁定附表所載
    之刑，均經分別確定在案，有各該判決書及本院被告前案紀
    錄表1 件在卷可稽。茲檢察官聲請定其應執行之刑，除原裁
    定附表編號8 、9 所載之「犯罪日期欄」應分別更正為「98
    年9月23日、98 年9月29日」，編號5至10所載之「偵查（自
    訴）機關年度案號欄」應補充更正為「板橋地檢98年度毒偵
    字第7131、7329、7453號」外，其餘經原審審核後認均無不
    合，可認聲請為正當，應定其應執行之刑，爰依刑事訴訟法
    第477條第1項、刑法第53 條、第51條第5款，裁定抗告人所
    犯如原裁定附表所載之罪，應執行有期徒刑6年。
二、抗告意旨略以：
  (一)查刑法第51條第5 款關於數罪併罰明文規定「宣告多數有期
    徒刑者，於各刑中之最長期以上，各刑合併之刑期以下，定
    其刑期」。
  (二)惟查，刑法第56條連續犯之規定業於民國94年2月2日修正公
    布刪除，並於95年7月1日施行，而連續犯之所以廢除，係因
    實務界對於「同一罪名」認定過寬，所謂「概括犯意」，經
    常可連綿數年之久，且在採證上多趨於寬鬆，致過度擴張連
    續犯概念，併案浮濫，造成不公平之現象，在修正後，基於
    連續犯原為數罪之本質，違反刑罰之（公平原則）考量過去
    視為連續犯之犯罪，原則上應回歸數罪併罰之處罪，藉此維
    護刑罰之公正性，固此就刑法修正後，多次施用毒品之犯行
    採一罪一罰，始符合立法本旨。綜觀上論所述，所謂之（公
    平原則）論，新制之一罪一罰判例，獨對所犯之毒品危害防
    制條例中（吸食毒品）部分有欠公允之處，按照新法實施以
    來，各法院中對其罪犯所判之例。參照如「販賣毒品案例」
    其被告所犯5次販賣行為，判刑時依次分別判刑15年（5個15
    年合計75年）後定其應執行之刑度約為20年左右。又如「強
    盜案件」所犯普通強盜案6 件，分別判刑5年6月，合計33年
    ，定應執行之刑度為7年左右，諸如竊盜案件.... 等等亦同
    ，其審判過程與「吸食毒品案件」之不同處，分別只差在上
    論判例在判決前，大致上都會裁定為同一法官審理及判決，
    而所犯之刑責都應由最重之判決刑度所吸收，而「吸食毒品
    」則無此行為，例如抗告人11次吸食毒品，合計8年4月，和
    竊盜3月，合併後定應執行刑期卻6年，與抗告人上開所述判
    例間之待遇何止天壤之別，其不公之處，昭然可見。同適用
    同一刑法，何以落差如此巨大，頓使抗告人對其刑法之（公
    平原則）深感疑惑。再按「比例原則」論之，毒品危害防制
    條例中，販賣二級毒品罪依例判決刑度大約7年至8年，而同
    條例中之吸食毒品罪，依現況新制一罪一罰，吸食毒品者均
    有其成癮性，反覆施用長期之下所犯下多數次犯行，其現況
    之判決，刑度與販賣行為亦不惶多讓，而更有甚之，惟販賣
    行為係屬律法罪犯之高度犯罪行為，何等同吸食之低度行為
    ，論之依照比例（販賣與吸食）所獲判之刑度相同，但犯罪
    行為之高低相差巨大，顯見違背比例原則之處，殊其明確。
  (三)參照臺灣板橋地方法院98年度訴字第131 號判決，被告許敦
    謙因違反毒品危害防制條例共15案件，經同一審判法官判其
    有期徒刑72個月，應執行有期徒刑4年。
  (四)綜上所陳，爰提起本件抗告，懇請鈞院本著至公至正、悲天
    憫人之心，賜予抗告人一個悔悟向上的機會，給予抗告人一
    個合理、公正與從輕有利的裁定，以昭法信云云。
三、按裁判確定前犯數罪者，併合處罰之；數罪併罰有二裁判以
    上者，應依刑法第51條之規定定其應執行之刑；宣告多數有
    期徒刑者，於各刑中之最長期以上，各刑合併之刑期以下，
    定其刑期，但不得逾30年，刑法第50條、第53條、第51條第
    5 款分別定有明文。次按法律上屬於自由裁量事項，尚非概
    無法律性之拘束，在法律上有其外部界限及內部界限。前者
    法律之具體規定，使法院得以具體選擇為適當裁判，此為自
    由裁量之外部界限。後者法院為自由裁量時，應考量法律之
    目的，法律秩序之理念所在，此為自由裁量之內部界限。法
    院為裁判時，兩者均不得有所踰越（最高法院92年度台非字
    第187 號判決意旨參照）。又對於定應執行刑之案件，法院
    所為刑之酌定，本屬自由裁量事項，倘未逾法定裁量範圍（
    即各刑中之最長期以上、各刑合併之刑期以下之法定範圍內
    ），即難謂其職權之行使有違誤。
四、經查，本件抗告人先後犯有施用第一級毒品、施用第二級毒
    品、竊盜等共計15罪，分別經原審法院以98年度訴字第38
    16號判處有期徒刑8 月、98年度訴字第3816號判處有期徒
    刑4月、98年度訴字第4171 號判處有期徒刑10月、98年
    度訴字第4171號判處有期徒刑5月、98 年度訴字第4377號
    判處有期徒刑8月、98年度訴字第4377號判處有期徒刑8月
    、98年度訴字第4377號判處有期徒刑8 月、98年度訴字
    第4377號判處有期徒刑4 月、98年度訴字第4377號判處有
    期徒刑4月、98年度訴字第4377號判處有期徒刑4月、99
    年度訴字第889號判處有期徒刑8 月、99年度訴字第889號
    判處有期徒刑4月、99年度易字第1068號判處有期徒刑3月
    、99年度訴字第920號判處有期徒刑5月、99年度訴字第
    920號判處有期徒刑9月，均經確定。其中至罪曾經原審
    法院以99年度聲字第2973號定應執行有期徒刑4年10月，
    至罪並經原審法院以99年度訴字第920 號定應執行有期徒
    刑1年，前揭各刑中最長期者為有期徒刑10 月，各刑合併後
    之刑期為有期徒刑7年8月，原審裁定合併定其應執行之刑為
    有期徒刑6年，揆諸首揭規定，合於刑法第51條第5款所規定
    之外部性界限。又上開15罪中，至罪曾經原審法院定應
    執行刑為有期徒刑4 年10月，至罪曾經原審法院定應執
    行刑為有期徒刑1 年，已如前述，有本院被告前案紀錄表附
    卷可憑，從而原審定其應執行之刑時，即受前揭內部性界限
    之限制，原裁定就上開15 罪定應執行有期徒刑6年，自無違
    反內部性界限可言，亦無明顯過重而違背比例原則或公平正
    義之情形。至抗告人所舉事例，均屬其他個案審判中量刑之
    參考，非本件判決確定後定應執行刑法院所得調查審酌之事
    項，抗告意旨認原審定應執行刑後所減之刑期微乎其微，執
    此指摘原裁定有違反比例或公平原則之情事，不利於抗告人
    云云，為無理由，應予駁回。
五、據上論結，應依刑事訴訟法第412條，裁定如主文。
中    華    民    國    99    年    9     月    15    日
                  刑事第十九庭  審判長法  官 鄧振球
                                      法  官 彭幸鳴
                                      法  官 潘翠雪
以上正本證明與原本無異。
如不服本裁定，應於收受送達後五日內向本院提出抗告狀。
                                      書記官 朱家賢
中    華    民    國    99    年    9     月    17    日

司法院資訊處製作；財團法人民間司法改革基金會備份。
